【裁判字號】    88,訴,1272
【裁判日期】    890118
【裁判案由】    偽造文書等
【裁判全文】
台灣台北地方法院刑事判決                        八十八年度訴字第一二七二號
   公  訴  人  台灣台北地方法院檢察署檢察官
   被      告  丁○○
   選任辯護人  林明正
右列被告因偽造文書等案件，經檢察官提起公訴 (八十八年度偵字第八四七三、一三
五二號) 及併案審理(八十八年度偵字第一五五一三號) ，本院判決如左：
   主  文
丁○○連續行使偽造私文書，足以生損害於他人，處有期徒刑貳年陸月。
附表所示資料上偽造之署押均沒收。
   事  實
一、丁○○係設於台北市○○○路四七五號一樓華泰商業銀行信義分行 (原台北市第
    二信用合作社信義分社，以下簡稱華泰銀行信義分行) 之助理員，負責該分行所
    設服務台辦理開戶、金融卡申請、掛失、印鑑變更、存摺遺失等業務。其與丙○○、戊○○、乙○○、甲○○等人熟識，因投資股票失利，竟意圖為自己不法之
    所有，並基於概括之犯意，連續為下列之犯行：(一)八十六年十月一日，在其任
    職之前開銀行，於幫丙○○辦理開戶手續之際，趁機先盜蓋丙○○之圓形印鑑章
    於數紙「活期儲蓄存款支款條」上之存戶簽章欄內，嗣得悉丙○○之00000
    000─三號帳戶內存有款項，即於八十七年一月三日，在其任職之銀行內，於
    上開盜蓋印章之支款條上填載金額新台幣 (下同) 四百萬二千八百十七元及丙○○之帳號，偽造丙○○名義之支款條，再向銀行承辦人員提出行使，使銀行人員
    陷於錯誤，誤以為係丙○○本人要提款，而如數支付該筆款項，並依丁○○所書
    寫之跨行匯款申請書，將該款直接匯至農民銀行陳甫旭帳戶內，足以生損害於丙○○及華泰銀行信義分行。(二)八十七年五月二日，丁○○至台北市○○○路○
    段二０九號二樓找丙○○補辦放款手續時，趁機在數紙「擔保放款借據」上之借
    款人欄內，盜蓋丙○○之方形印章，而於返回其任職之銀行後，即在該借據上填
    載金額五百萬元，並於借款人欄、連帶保證人欄內，分別偽造丙○○及戊○○之
    署押，另盜蓋戊○○之印章，偽造以戊○○為連帶保證人之丙○○名義之借據，
    再提出行使向華泰銀行信義分行借款五百萬元，使該銀行承辦人員陷於錯誤，如
    數貸予金錢，並撥入丙○○之前開帳戶內，丁○○旋於同年五月四日，再依前述
    (一)之相同方式，利用其先前盜蓋丙○○之圓形印鑑章，偽造丙○○名義之五百
    萬元支款條，行使而詐得該款項，其中二百萬元匯至世華銀行復興分行柯秀萍帳
    戶內，另三百萬元匯至安泰銀行民生分行吳玲秀帳戶內，足以生損害於丙○○、
    戊○○及華泰銀行信義分行。(三)八十七年五月十八日，丁○○在其任職之銀行
    內，利用其先前盜蓋丙○○之方形印章，依前述 (二) 之相同方式，偽造以戊○○為連帶保證人之丙○○名義之借據，再提出行使向華泰銀行信義分行借款三百
    萬元，而詐得貸款，並撥入丙○○之前開帳戶內，丁○○旋於同年五月十九日，
    再依前述 (一)之相同方式，利用先前盜蓋丙○○之圓形印鑑章，偽造丙○○名
    義之三百萬元支款條，行使而詐得該款項，並將該款直接匯至農民銀行陳甫旭戶
    內，足以生損害於丙○○、戊○○及華泰銀行信義分行。(四)八十七年四月中旬
    某日，丁○○得知乙○○有五筆各一百萬元之定期存款即將到期，而至台北市○○○路與光復北路口附近之元富證券股份有限公司找乙○○辦理定存展期手續時
    ，趁機在其預先備妥之數份「存單掛失止付申請書」、「存單喪失補領書」、「
    定期存款中途解約通知書」、「存摺存款支款條」上，於申請人或存戶欄內，盜
    蓋乙○○之印鑑章，嗣於同年六月三十日，即在其任職之銀行內，於前揭之資料
    上，偽簽乙○○之署押，偽造乙○○名義之申請書、補領書、通知書及支款條後
    ，並向華泰銀行信義分行提出而行使，使該銀行承辦人員陷於錯誤，先發給定期
    存款存單後，再同意解約，將五百萬元撥入乙○○之00000000─二號帳
    戶內，丁○○旋於同日，在其任職銀行內，偽造乙○○名義金額四百六十九萬八
    千元之支款條，將其中三百七十七萬八千元匯至農民銀行呂學富帳戶內，另九十
    二萬元匯至中國信託商業銀行城中分行陳英貞帳戶內，另於同年七月二日，在其
    任職之銀行內，利用先前盜蓋乙○○之印鑑章，偽造金額三十四萬五千九百元之
    支款條，再提出向華泰銀行信義分行行使，使銀行承辦人員陷於錯誤，而如數交
    付該款項，足以生損害於乙○○及華泰銀行信義分行。(五)八十七年六月二日，
    丁○○得知甲○○有二筆各三百萬元之定期存款業已到期，而至台北市○○路○
    段三八０號二樓找甲○○收取支票、代辦提款手續時，趁機在其預先備妥之數份
    「存單掛失止付申請書」、「存單喪失補領書」、「存摺存款支款條」上，於申
    請人或存戶欄內，盜蓋甲○○之印鑑章，旋於同日，在其任職之銀行內，於前揭
    之資料上，偽簽甲○○之署押，偽造甲○○名義之申請書、補領書及支款條後，
    並向華泰銀行信義分行提出而行使，使該銀行承辦人員陷於錯誤，先發給定期存
    款存單後，再同意解約，將六百萬元撥入甲○○之00000000─九號帳戶
    內，丁○○旋於同日，在其任職之銀行內，偽造甲○○名義金額六百萬元之支款
    條，將該款匯至中國信託商業銀行城中分行陳英貞帳戶內，足以生損害於甲○○
    及華泰銀行信義分行。
二、案經丙○○、乙○○告訴及法務部調查局台北市調查處移送台灣台北地方法院檢
    察署檢察官偵查起訴。
    理  由
一、右揭犯罪事實，業據被告丁○○於偵審中供承不諱，核與被害人丙○○、乙○○
    指述情節及證人即華泰銀行信義分行助理員許庭彰證述各情相符，並有附表所示
    之資料影本及乙○○對被告請求損害賠償之本院八十八年度訴字第一六五三號民
    事判決影本一件附卷可稽。本案事證已明，被告之犯行，堪予認定。
二、核被告所為，係犯刑法第二百十六條、第二百十條之行使偽造私文書罪、第三百
    三十九條第一項之詐欺取財罪。起訴書雖未記載被告前揭事實欄(五)部分之犯行
    ，惟此部分與上開起訴部分，既有連續犯關係，為裁判上一罪，仍屬起訴效力所
    及，基於審判不可分原則，本院自得併予審判。被告前揭盜用印章係偽造私文書
    之部分行為，而偽造私文書之低度行為復為行使偽造私文書之高度行為所吸收，
    均不另論罪 (起訴書贅引刑法第二百十七條) 。其先後多次行使偽造私文書、詐
    欺取財之犯行，時間緊接，各犯罪構成要件相同，顯均係基於概括犯意反覆為之
    ，應依連續犯規定，各論以一罪，並加重其刑。被告所犯行使偽造私文書罪、詐
    欺取財罪間，有方法結果之牽連關係，應從較重之行使偽造私文書罪處斷。爰審
    酌被告素行良好，因投資股票失利，一時失察而觸法，所得金額達二千餘萬元，
    影響客戶權益甚鉅，及其犯罪之手段、所生危害非淺，犯後已回補部分款項，復
    坦承犯行，態度尚佳等一切情狀，量處如主文所示之刑。附表所示資料上偽造之
    署押，均依刑法第二百十九條規定諭知沒收。至該等偽造之資料，因行使交予銀
    行承辦人員，已屬銀行所有之資料，不再屬於被告所有，尚不得諭知沒收，併此
    敘明。
據上論斷，應依刑事訴訟法第二百九十九條第一項前段，刑法第五十六條、第二百十
六條、第二百十條、第三百三十九條第一項、第五十五條、第二百十九條，罰金罰鍰
提高標準條例第一條前段，判決如主文。
本案經檢察官詹駿鴻到庭執行職務
中      華      民      國      八十八     年     一     月     十八    日
                                          台灣台北地方法院刑事第七庭
                                              法  官  洪  曉  能
右正本證明與原本無異
如不服本判決應於送達後十日內向本院提出上訴狀
                                              書記官  陳  正  融
中      華      民      國      八十八     年     一     月     十九    日
附錄本案論罪科刑法條全文
刑法第二百十條
偽造、變造私文書，足以生損害於公眾或他人者，處五年以下有期徒刑。
刑法第二百十六條
行使第二百十條至第二百十五條之文書者，依偽造、變造文書或登載不實事項或使登
載不實事項之規定處斷。
刑法第三百三十九條第一項
一意圖為自己或第三人不法之所有，以詐術使人將本人或第三人之物交付者，處五年
  以下有期徒刑、拘役或科或併科一千元以下罰金。
附表
編號一(事實欄(二)之部分)
      擔保放款借據一紙─偽造「丙○○」、「戊○○」署押各一枚
編號二(事實欄 (三) 之部分)
      擔保放款借據一紙─偽造「丙○○」、「戊○○」署押各一枚
編號三(事實欄(四)之部分)
      存單掛失止付申請書五紙─各偽造「乙○○」署押一枚
      存單喪失補領書五紙─各偽造「乙○○」署押一枚
      定期存款中途解約通知書三紙─各偽造「乙○○」署押一枚
編號四(事實欄(五)之部分)
      存單掛失止付申請書二紙─各偽造「甲○○」署押一枚
      存單喪失補領書二紙─各偽造「甲○○」署押一枚


司法院資訊處製作；財團法人民間司法改革基金會備份。
